臺灣臺南地方法院刑事判決
111年度訴字第148號
公  訴  人  臺灣臺南地方檢察署檢察官
被      告  姜孝智




指定辯護人  本院公設辯護人  林宜靜  
上列被告因違反毒品危害防制條例案件，經檢察官提起公訴（11
1年度偵字第1689號、第1849號），本院判決如下：
    主  文
姜孝智犯如附表所示之罪，各處如附表所示之宣告刑。應執行有
期徒刑參年。
未扣案販賣毒品所得新臺幣參仟元、未扣案不明廠牌行動電話(
含門號0000000000號SIM卡壹張)壹支，均沒收，於全部或一部不
能沒收或不宜執行沒收時，追徵其價額。
    事  實
一、姜孝智(綽號阿智)明知甲基安非他命為毒品危害防制條例第
    2條第2項第2款所列之第二級毒品，不得持有及販賣。詎其
    竟基於意圖營利之犯意，以行動電話0000000000門號作為聯
    絡販賣第二級毒品甲基安非他命之工具，於附表所示時間、
    地點及代價，販賣第二級毒品甲基安非他命予附表所示張吉
    誠及黃啟雄。
二、案經臺灣臺南地方檢察署檢察官指揮臺南市政府警察局第三
    分局移送臺灣臺南地方檢察署檢察官偵查起訴。
    理  由
一、本判決以下所引用之具傳聞性質之證據，檢察官、被告及指
    定辯護人於準備程序中均同意有證據能力，且於本案言詞辯
    論終結前，亦未爭執其證據能力，本院審酌前開證據之作成
    或取得之狀況，並無非法或不當取證之情事，且經本院於審
    判期日就上開證據依法進行調查、辯論，依刑事訴訟法第15
    9條之5規定，認均具有證據能力。
二、訊據被告對上開事實均坦承不諱，並有下列證據足以證明：
  ㈠就附表編號1所示被告販賣第二級毒品甲基安非他命給張吉誠
    部分之事實，被告之自白核與證人張吉誠於司法警察調查中
    、偵訊中經具結後之證述（見警卷第23-25頁、偵卷第25-27
    頁、第37-41頁）相符，復有卷附被告姜孝智使用之行動電
    話0000000000門號與張吉誠持用之行動電話門號0000000000
    之通訊監察譯文（見警卷第53頁、偵卷第23、29、109頁）
    可佐，堪信被告有關販賣第二級毒品甲基安非他命給張吉誠
    1次之自白與事實相符。
  ㈡就附表編號2至3所示被告販賣第二級毒品甲基安非他命給黃
    啟雄部分之事實，被告之自白核與證人黃啟雄於司法警察調
    查中、偵訊中經具結後之證述（見警卷第31-39頁、偵卷第4
    9-57頁、第81-85頁）之證述相符，復有卷附被告姜孝智使
    用之行動電話0000000000門號與黃啟雄持用之行動電話門號
    0000000000之通訊監察譯文（見警卷第47-52頁、偵卷第61-
    66頁、第103-108頁）可佐，堪信被告有關販賣第二級毒品
    甲基安非他命給黃啟雄2次之自白與事實相符。
  ㈢按毒品危害防制條例所規定之販賣毒品罪，雖未明示「營利之意圖」為其犯罪構成要件，然「販賣」一語，在文義解釋上當然已寓含有買賤賣貴，而從中取利之意思存在。且從商業交易原理與一般社會觀念而言，販賣行為在通常情形下，仍係以牟取利益為其活動之主要誘因與目的。又政府為杜絕毒品氾濫，毒害人民甚深，再三宣導民眾遠離毒品、媒體報導既深且廣，對於禁絕毒品之政策，應為大眾所熟悉。再政府對於查緝施用、轉讓及販賣毒品無不嚴格執行，且販賣毒品罪係重罪，若無利可圖，衡情一般持有毒品者，當不致輕易將持有之毒品交付他人。況販賣毒品乃違法行為，非可公然為之，且有其獨特之販售路線及管道，亦無公定之價格，復可任意增減其分裝之數量，而每次買賣之價量，亦可能隨時依市場貨源之供需情形、交易雙方之關係深淺、資力、對行情之認知、查緝是否嚴緊，及購買者被查獲時供述購買對象之可能性風險評估等諸般事由，而異其標準，非可一概而論，是販賣之利得，誠非固定，而縱使販賣之人從價差或量差中牟利方式雖異，其意圖營利之非法販賣行為仍屬同一。從而，舉凡有償交易，除足以反證其確係另基於某種非圖利本意之關係外，通常尚難因無法查悉其販入價格，做為是否高價賣出之比較，諉以無營利之意思而阻卻販賣犯行之追訴。本件倘被告未販售上開毒品從中牟利，自無平白費時、費力，特意趕赴前開地點交付毒品予證人張吉誠及黃啟雄等人之理，足見被告販賣甲基安非他命時，可從中獲得金錢，其確有販賣第二級毒品甲基安非他命牟利之意圖，足堪認定。
三、論罪科刑：
  ㈠核被告就事實一所為，均係犯毒品危害防制條例第4條第2項
    販賣第二級毒品罪，合計共3罪。其各次販賣前持有第二級
    毒品之低度行為，分別為其販賣之高度行為所吸收，不另論
    罪。被告上開先後多次販賣第二級毒品之各犯行間，則屬犯
    意各別，行為殊異，應予分論併罰。
  ㈡按「犯第4條至第8條、第10條或第11條之罪，供出毒品來源
    ，因而查獲其他正犯或共犯者，減輕或免除其刑。」；「犯
    第四條至第八條之罪於偵查及審判中均自白者，減輕其刑」
    ，毒品危害防制條例第17條第1項、第2項分別定有明文。被
    告於警詢中曾供稱其販賣給證人張吉誠及黃啟雄的毒品是來
    自於「周琇平」，經本院向臺南市政府警察局第三分局函查
    結果，該分局函覆所檢附之職務報告指稱確實有因為被告之
    供述查獲「周琇平」販賣毒品給被告之犯罪事實，「周琇平
    」亦坦承犯行，並檢附「周琇平」起訴書1份（臺灣臺南地
    方檢察署111年度偵字第5108號、第5600號）為證，此有臺
    南市政府警察局第三分局111年3月22日南市警三偵字第1110
    149447號函暨後附職務報告、起訴書在卷可佐，足認被告確
    實有供出其毒品來源，並因而查獲「周琇平」販賣毒品之犯
    罪事實，爰均依毒品危害防制條例第17條第1項規定減輕其
    刑；又被告所犯上開違反毒品危害防制條例第4條第2項販賣
    第二級毒品罪共3罪，被告於偵查及審理中均坦承犯行，均
    依同條例第17條第2項規定遞減輕其刑。
  ㈢按刑法第59條所規定之酌量減輕其刑，係裁判上之減輕，必
    以犯罪之情狀可憫恕，認為宣告法定最低度之刑猶嫌過重者
    ，始有其適用。如別有法定減輕之事由，應先依法定減輕事
    由減輕其刑後，科以最低刑度，猶嫌過重時，始得為之（最
    高法院99年度臺上字第5999號判決參照）。次按毒品危害防
    制條例第4條第2項規定之販賣第二級毒品罪，其法定本刑為
    無期徒刑或10年以上有期徒刑，然同為販賣第二級毒品之人
    ，其原因動機不一，犯罪情節未必盡同，或有大盤毒梟者，
    亦有中、小盤之分，甚或僅止於吸毒者友儕間為求互通有無
    之有償轉讓者亦有之，其販賣行為所造成危害社會之程度自
    屬有異，法律科處此類犯罪，所設之法定最低本刑卻同為無
    期徒刑，不可謂不重，若不分犯罪情節輕重，概處以上開法
    定刑，難免輕重失衡。查本件被告固有販賣第二級毒品之情
    ，其販賣毒品的對象、次數、數量，與大盤、中盤動輒上公
    斤或上百萬元者確實有別，且其販賣甲基安非他命之所得有
    限，其犯罪情節當非與大盤、中盤毒梟者可資等同並論衡，
    然其就附表編號1至3所示販賣第二級毒品之犯行，法定本刑
    雖為無期徒刑或10年以上有期徒刑，然經依毒品危害防制條
    例第17條第1項、第2項規定遞減輕其刑後，法定最低度刑僅
    為2年6月以上之有期徒刑，衡諸其販賣第二級毒品甲基安非
    他命為國民健康所造成之傷害以及對社會風氣之影響，實難
    認為尚有情輕法重之情事，不宜再引用刑法第59條規定酌量
    減輕其刑。
  ㈣爰審酌被告高中肄業之教育程度，智識正常，且被告自身亦
    沾染有施用毒品之惡習，當知毒品對人體危害之鉅，猶不思
    警惕，僅因貪圖利益，即販賣甲基安非他命供他人施用，戕
    害他人身體健康，且危害社會治安，行為殊有非當，惟念被
    告因貪圖金錢之利益，致罹刑章，販賣數量及犯罪所得非鉅
    ，及被告之素行、智識程度、家庭經濟狀況及犯罪後坦承犯
    行之態度等一切情狀，分別量處如主文所示之刑，並定其應
    執行刑，以資懲儆。
  ㈤沒收：
    ⑴按「犯罪所得，屬於犯罪行為人者，沒收之」，刑法第38
      條之1第1項著有明文。被告販賣第二級毒品之價金，總金
      額固為5,500元，然其中附表編號1販賣給張吉誠部分2,50
      0元，依據證人張吉誠之證述，尚未實際給付給被告，此
      有證人張吉誠偵查中之證述可佐，就此部分被告既未實際
      取得販賣毒品之價金，即不得計入被告販賣毒品所得之中
      。從而，本件被告販賣第二級毒品所得應為3,000元，雖
      未扣案，然係屬被告犯本件販賣毒品犯行之犯罪所得，本
      自應依刑法第38條之1第1項、第3項規定宣告沒收，於全
      部或一部不能沒收或不宜執行沒收時，追徵其價額。
   ⑵未扣案不明廠牌行動電話(含0000000000號SIM卡1張)1支，
     被告供稱是向其友人綽號「羅大牛」，真實性名為「羅文
     台」所借用，雖非被告所有，但是供販毒聯絡使用，業據
     被告供承在卷，且有卷內之通訊監察譯文可佐，自應依毒
     品危害防制條例第19條第1項規定，宣告沒收之，並依刑法
     第38條第4項規定，於全部或一部不能沒收或不宜執行沒收
     時，追徵其價額。上開所為宣告之沒收，依刑法第40條之2
     第1項規定併執行之。
據上論斷，應依刑事訴訟法第299條第1項前段、毒品危害防制條
例第4條第2項、第17條第1項、第2項、第19條第1項，刑法第11
條前段、第51條第5款、第38條第4項、第38條之1第1項、第3項
，判決如主文。
本案經檢察官許嘉龍提起公訴，檢察官李佳潔到庭執行職務。
中　　華　　民　　國   111    年     5    月    17    日
                    刑事第六庭  審判長法  官  高如宜

                                      法  官  陳鈺雯

                                      法  官  鄭銘仁
以上正本證明與原本無異。
如不服本判決應於收受本判後20日內向本院提出上訴書狀，並應
敘述具體理由。其未敘述上訴理由者，應於上訴期間屆滿後20日
內向本院補提理由書狀（均須按他造當事人之人數附繕本）「切
勿逕送上級法院」。
                                      書記官  陳姝妤
中　　華　　民　　國　　111 　年　　5 　　月　　18　　日
附錄本案論罪科刑法條：
毒品危害防制條例第4條
製造、運輸、販賣第一級毒品者，處死刑或無期徒刑；處無期徒
刑者，得併科新臺幣3千萬元以下罰金。
製造、運輸、販賣第二級毒品者，處無期徒刑或10年以上有期徒
刑，得併科新臺幣1千5百萬元以下罰金。
製造、運輸、販賣第三級毒品者，處7年以上有期徒刑，得併科
新臺幣1千萬元以下罰金。
製造、運輸、販賣第四級毒品者，處5年以上12年以下有期徒刑
，得併科新臺幣5百萬元以下罰金。
製造、運輸、販賣專供製造或施用毒品之器具者，處1年以上7年
以下有期徒刑，得併科新臺幣1百50萬元以下罰金。
前五項之未遂犯罰之。

附表（時間：民國/金額：新臺幣）
編號 對象 時間及地點 交易方式 宣 告 刑 1 張吉誠 110年9月23日22時8分後不詳時間 臺南市○○區○○路000巷00弄0號外 張吉誠於110年9月23日22時8分，以前揭行動電話門號撥打姜孝智使用之上揭行動電話門號聯繫後，於左列時、地，以2500元之價格，販賣第二級毒品甲基安非他命1包予張吉誠，張吉誠尚賒欠姜孝智上開金額未還。 姜孝智販賣第二級毒品，處有期徒刑貳年捌月。 2 黃啟雄 110年9月23日12時48分後不詳時間 臺南市○區○○路00號 黃啟雄於110年9月23日中午12時16分、48分以前開行動電話門號與姜孝智使用之上揭行動電話門號聯繫後，於左揭時、地，販賣第二級毒品甲基安非他命1包予黃啟雄，黃啟雄交付1000元予姜孝智。 姜孝智販賣第二級毒品，處有期徒刑貳年捌月。 3 黃啟雄 110年9月24日9時22分後某時 臺南市○區○○路00號 黃啟雄於110年9月24日7時52分、9時22分以前開行動電話門號與姜孝智使用之上揭行動電話門號聯繫後，於左揭時、地，販賣第二級毒品甲基安非他命1包予黃啟雄，黃啟雄交付2000元予姜孝智。 姜孝智販賣第二級毒品，處有期徒刑貳年捌月。